【裁判字號】    96,訴,1010
【裁判日期】    970423
【裁判案由】    違反槍砲彈藥刀械管制條例
【裁判全文】
臺灣士林地方法院刑事判決              96年度訴字第1010號
公  訴  人  臺灣士林地方法院檢察署檢察官
被      告  丁○○
指定辯護人  本院公設辯護人  甲○○、乙○○
上列被告因違反槍砲彈藥刀械管制條例案件，經檢察官提起公訴
（96年度偵字第9853號），本院判決如下：
    主  文
丁○○未經許可，寄藏可發射子彈具有殺傷力之改造手槍，處有
期徒刑壹年捌月，併科罰金新臺幣陸萬元，罰金如易服勞役，以
新臺幣壹仟元折算壹日。扣案之仿BERETTA 廠84型半自動手槍之
改造手槍壹枝（含彈匣壹個，槍枝管制編號：0000000000號）沒
收。
    事  實
一、丁○○綽號「白目」，明知具有殺傷力之子彈及可發射子彈
    具有殺傷力之改造手槍，均係違禁物品，未經中央主管機關
    許可不得非法寄藏，竟基於寄藏改造手槍及改造子彈之犯意
    ，於民國94年5 、6 月間，在臺北縣淡水鎮○○○○○街之
    「夜花園」卡拉OK店，收受姓名年籍不詳、綽號「田蛙」之
    成年男子（嗣已死亡）所交付具殺傷力之仿BERETTA 廠84型
    半自動手槍之改造手槍1 枝（含彈匣1 個）及改造子彈2 顆
    而寄藏上開槍、彈，並先後藏放在臺北縣淡水鎮○○路141
    巷60弄31號5 樓及臺北縣淡水鎮○○路117 巷7 號B1樓5 號
    房之住處。嗣於96年8 月1 日傍晚時分（起訴書誤載為96年
    8 月2 日中午12時許），丁○○因心情不佳，持上開改造手
    槍、子彈至臺北縣淡水鎮○○路143 號空地前對空擊發1 顆
    子彈，經警在該空地前扣得擊發後彈殼1 個，於96年8 月2
    日下午7 時10分許，前往丁○○原德路住處查訪，在有偵查
    犯罪職權之公務員發覺前，經丁○○自首犯罪，並帶同警方
    在臺北縣淡水鎮○○路117 巷7 之1 號對面，從不知情之友
    人盧淑雯借予丁○○使用之車號BIM-059 號重型機車置物箱
    內，由丁○○自行取出上開改造槍枝1 枝（含彈匣1 個，槍
    枝管制編號：0000000000號）及改造子彈1 顆（業經實際鑑
    驗試射）扣案，始查得上情。
二、案經臺北縣政府警察局淡水分局報請臺灣士林地方法院檢察
    署檢察官偵查起訴。
    理  由
壹、程序部分：
一、按被告之自白非出於強暴、脅迫、利誘、詐欺、疲勞訊問、
    違法羈押或其他不正之方法，且與事實相符者，得為證據，
    刑事訴訟法第156 條第1 項定有明文。本案被告丁○○於本
    院審理時，不爭執其自白具有任意性，且衡諸本案扣得之物
    品，顯見其自白與事實相符，依上開規定，被告之自白有證
    據能力。
二、次按搜索，經受搜索人出於自願性同意者，得不使用搜索票
    ，但執行人員應出示證件，並將其同意之意旨記載於筆錄，
    刑事訴訟法第131 條之1 規定甚明。本案警員執行搜索時，
    雖未向法院聲請搜索票，惟其執行係得被告之同意後為之，
    有自願受搜索同意書1 紙附卷可憑（詳偵查卷第9 頁），是
    本案係得被告之同意後搜索，依據上開規定，本案搜索扣押
    所得之改造手槍1 枝（含彈匣1 個）及子彈1 顆，均非違法
    取得之證物，自有證據能力。
三、再按「被告以外之人於審判外之言詞或書面陳述，除法律有
    規定者外，不得作為證據」，刑事訴訟法第159 條第1 項固
    有明文，然「鑑定之經過及其結果，應命鑑定人以言詞或書
    面報告」，同法第206 條第1 項亦規定甚明。是鑑定人以「
    書面」為鑑定報告提出於法院，依刑事訴訟法第159 條第1
    項立法理由及同法第206 條第1 項規定，即具有證據能力。
    又法院或檢察官得囑託醫院、學校或其他相當之機關、團體
    為鑑定，或審查他人之鑑定，並準用第203 條至第206 條之
    1 之規定，刑事訴訟法第208 條第1 項亦定有明文。依此，
    檢察官對於偵查中之案件，認須實施鑑定者，固應就具體個
    案，選任鑑定人或囑託鑑定機關（團體）為之；但對於司法
    警察機關調查中之案件，或有量大或急迫之情形，為因應實
    務之現實需求，如檢察官針對該類案件之性質（例如：查扣
    之毒品必須檢驗其成份、對於施用毒品之犯罪嫌疑人必須檢
    驗其體內有無毒品代謝反應、對於查扣之槍砲彈藥必須檢驗
    有無殺傷力、對違反野生動物保育法案件必須鑑定是否屬於
    保育類動物案件等），認為當然有鑑定之必要者，經參考法
    務部92年5 月20日法檢字第092080203 號函送之法務部「因
    應刑事訴訟法修正工作小組」研討之刑事訴訟法修正相關議
    題第21則之共識結論，以及臺灣高等法院於92年8 月1 日舉
    行之刑事訴訟法新制法律問題研討會第3 則法律問題研討結
    果之多數說（見司法院92年8 月印行「刑事訴訟法新制法律
    問題彙編」第15頁至第18頁），基於檢察一體原則，得由該
    管檢察長對於轄區內之案件，以事前概括選任鑑定人或囑託
    鑑定機關（團體）之方式，俾便轄區內之司法警察官、司法
    警察對於調查中之此類案件，得即時送請事前已選任之鑑定
    人或囑託之鑑定機關（團體）實施鑑定，該鑑定人或鑑定機
    關（團體）亦應視同受承辦檢察官所選任或囑託而執行鑑定
    業務，其等出具之書面鑑定報告應屬刑事訴訟法第206 條所
    定之傳聞例外，當具有證據能力（法務部92年9 月1 日法檢
    字第0920035083號函參照）。從而，本件扣案之槍枝、子彈
    ，經由查獲之警察單位依先前轄區檢察署檢察長事前概括選
    任鑑定機關即內政部警政署刑事警察局實施鑑定，該鑑定機
    關所出具之96年9 月3 日刑鑑字第0960123067號「槍彈鑑定
    書」，即具有證據能力而得為本案之證據。
貳、實體部分：
一、上揭事實，業據被告丁○○於警詢、偵查及本院審理時均坦
    承不諱，並有扣案如事實欄所述之前開改造手槍、子彈及查
    獲時現場照片、槍彈照片共16張可資佐證。又上開扣案物品
    經送內政部警政署刑事警察局以檢視法、性能檢驗法及試射
    法鑑驗結果：(一)改造手槍部分：（含彈匣1 個，槍枝管制編
    號：0000000000號）認係改造手槍，由仿BERETTA 廠84型半
    自動手槍製造之槍枝，換裝土造金屬槍管而成，擊發功能正
    常，可供擊發適用子彈使用，認具殺傷力。(二)送鑑改造子彈
    1 顆部分：認係非制式子彈，由金屬彈殼組合直徑9.0mm 金
    屬彈頭而成，經實際試射，可擊發，認具殺傷力等情，有該
    局96年9 月3 日刑鑑字第0960123067號槍彈鑑定書1 份在卷
    可稽（見偵查卷第35至38頁）。綜上事證，足認被告之自白
    與事實相符，得以採信，本案事證明確，被告犯行堪予認定
    ，應依法論科。
二、核被告所為，係犯槍砲彈藥刀械管制條例第8 條第4 項之未
    經許可，寄藏可發射子彈具有殺傷力之改造手槍罪、同條例
    第12條第4 項之未經許可，寄藏子彈罪。被告同時地未經許
    可寄藏具殺傷力之改造手槍1 枝及非制式子彈2 顆，係以一
    寄藏行為同時觸犯上開二罪名，為想像競合犯，應依刑法第
    55條之規定，從一重之槍砲彈藥刀械管制條例第8 條第4 項
    之未經許可，寄藏可發射子彈具有殺傷力之改造手槍罪處斷
    （最高法院74年臺上字第3400號判例參照）。又刑法於94年
    2 月2 日修正公布，95年7 月1 日施行，而被告寄藏改造槍
    枝及子彈為繼續犯，其行為始自94年5 、6 月間，行為終了
    時為96年8 月2 日，不符刑法第2 條第1 項前段「行為後法
    律有變更者」之要件，應直接適用修正後刑法規定，毋須為
    新舊法之比較，並予敘明。
三、按「對於未發覺之罪自首而受裁判者，得減輕其刑」，刑法
    第62條前段定有明文。此所謂「發覺」，固非以有偵查犯罪
    權之機關或人員確知其人犯罪無誤為必要，而於對其發生嫌
    疑時，即得謂為已發覺；但此項對犯人之嫌疑，仍須有確切
    之根據得為合理之可疑者，始足當之，若單純主觀上之懷疑
    ，要不得謂已發生嫌疑（最高法院72年臺上字第641 號判例
    參照）。經查，本件係因查獲時任職於淡水分局之員警丙○
    ○接獲線報說有人在漁人碼頭廣場開槍，疑似「白目」（即
    被告）那夥人所為，而伊在淡水服務很久，何人會作案伊很
    清楚，再加上伊前曾查獲被告持有玩具手槍，因而懷疑係被
    告那夥人開的槍，但並無具體指向被告，伊前往被告住處查
    訪時，詢問被告是否為開槍之人，被告呆了一下旋即承認開
    槍是他，又主動告知槍放在租屋處前面機車置物箱內，並帶
    伊前往取槍等情，業據證人丙○○於本院審理時結證在卷（
    見本院97年4 月2 日審判筆錄），足見員警丙○○僅係憑其
    辦案經驗而主觀臆測、推認「被告那夥人」涉嫌犯案，且其
    雖曾查獲被告持有玩具手槍，但持有玩具槍並未違法，從而
    員警丙○○依其主觀懷疑前往被告住所查訪時，尚無確切根
    據合理懷疑被告即為犯罪嫌疑人，被告既主動承認係其所開
    之槍，並帶同員警起出改造槍枝及子彈，顯然符合前揭自首
    之要件，衡酌被告自首犯行並主動帶同警起出槍彈，顯係對
    於其犯行深有悔悟，爰引用刑法第62條前段規定減輕其刑。
四、爰審酌被告雖未經許可寄藏改造手槍及改造子彈，且對空擊
    發1 槍，其行為確對社會治安構成威脅，然被告並無犯罪科
    刑紀錄，素行良好，此有臺灣高等法院被告前案紀錄表1 份
    附卷可憑，且被告於員警尚未發覺犯罪前，即向警員自首寄
    藏前開改造手槍及子彈，而接受裁判，犯罪後亦自始坦承犯
    行，態度良好，併其智識程度、生活狀況、犯罪之動機、目
    的、手段等一切情狀，量處如主文所示之刑，並就罰金部分
    諭知易服勞役之折算標準。
五、扣案之仿BERETTA 廠84型半自動手槍製造之槍枝，換裝土造
    金屬槍管製造之有殺傷力改造手槍1 枝（含彈匣1 個，槍枝
    管制編號：0000000000號），依槍砲彈藥刀械管制條例第8
    條第4 項之規定未經許可，不得寄藏，為違禁物，應依刑法
    第38條第1 項第1 款宣告沒收。至扣案原具有殺傷力之改造
    子彈1 顆，雖屬違禁物，然業經警於鑑定時試射擊發完畢，
    已滅失殺傷力，即非違禁物，另經警扣得被告擊發後之彈殼
    1 顆，並無殺傷力，亦非屬違禁物，均毋庸為沒收之諭知。
六、另被告犯罪時間為96年8 月2 日，非屬中華民國96年罪犯減
    刑條例第2 條所定之96年4 月24日限制時日之前所犯，屬不
    應減刑之罪，併此敘明。
據上論斷，應依刑事訴訟法第299 條第1 項前段，槍砲彈藥刀械
管制條例第8 條第4 項、第12條第4 項，刑法第11條前段、第55
條、第62條前段、第42條第3 項前段、第38條第1 項第1 款，判
決如主文。
本案經檢察官張紜瑋到庭執行職務。
中    華    民    國    97    年    4     月    23    日
                  刑事第五庭審判長法  官  李育仁
                                  法  官  許辰舟
                                  法  官  黃潔茹
以上正本證明與原本無異。
如不服本判決，應於收受送達後10日內向本院提出上訴書狀，其
未敘述上訴之理由者並得於提起上訴後20日內向本院補提理由書
（均須按他造當事人之人數附繕本）。
                                  書記官  柳瑞宗
中    華    民    國    97    年    4     月    23    日
附錄法條：
槍砲彈藥刀械管制條例第8 條第4 項
未經許可，持有、寄藏或意圖販賣而陳列第1 項所列槍枝者，處
3 年以上10 年以下有期徒刑，併科新臺幣700 萬元以下罰金。
槍砲彈藥刀械管制條例第12條第4 項
未經許可，持有、寄藏或意圖販賣而陳列子彈者，處5 年以下
有期徒刑，併科新台幣300 萬元以下罰金。


司法院資訊處製作；財團法人民間司法改革基金會備份。
